【裁判字號】    99,訴緝,165
【裁判日期】    990602
【裁判案由】    毒品危害防制條例
【裁判全文】
臺灣臺中地方法院刑事判決             99年度訴緝字第165號
公  訴  人  臺灣臺中地方法院檢察署檢察官
被      告  甲○○
上列被告因違反毒品危害防制條例案件，經檢察官提起公訴（98
年度毒偵字第2329、784、1047、1307號），被告於準備程序中
就被訴事實為有罪之陳述，經告以簡式審判之旨，並聽取意見後
，本院合議庭裁定由受命法官獨任進行簡式審判程序，判決如下
：
    主    文
甲○○施用第一級毒品，共肆罪，各處有期徒刑柒月；又施用第
二級毒品，共貳罪，各處有期徒刑肆月。應執行有期徒刑貳年。
    犯罪事實
一、甲○○前於民國87年間，因施用毒品案件，經臺灣板橋地方
    法院裁定令入勒戒處所實施觀察、勒戒，因認有繼續施用傾
    向，再經裁定令入戒治處所強制戒治，於88年8月5日停止戒
    治處分並付保護管束，嗣停止戒治經撤銷，再令入戒治處所
    強制戒治，於89年3月26日執行完畢釋放；又因施用第一、
    二級毒品案件，經本院裁定入戒治處所強制戒治，於90年12
    月31日停止處分並付保護管束，於91年3月27日保護管束期
    滿未經撤銷以執行完畢論；上開施用第一、二級毒品部分，
    並經本院以90年度訴字第919號分別判處有期徒刑8月、4月
    確定，嗣經減為有期徒刑4月、2月；另於88年間，因販賣第
    二級毒品案件，嗣經臺灣高等法院臺中分院以90年度上更(一)
    字第26判處有期徒刑7年8月，經最高法院駁回上訴確定；上
    開3案經定應執行刑為7年10月，於96年12月14日假釋出監付
    保護管束，嗣假釋經撤銷，應執行殘刑為有期徒刑1年8月又
    17日，目前尚執行中（不構成累犯）。詎仍不知悛改：
(一)、基於施用第一級毒品之犯意，於98年2月1日下午5、6時許，
    在臺中縣東勢鎮○道路旁，以將海洛因摻入香煙內點燃吸煙
    之方式，施用第一級毒品海洛因1次；
(二)、復另行基於施用第二級毒品之犯意，於98年2月1日下午5、6
    時許，在臺中縣東勢鎮○道路旁，以將甲基安非他命放入玻
    璃球燒烤生煙吸取煙氣之方式，施用第二級毒品甲基安非他
    命1次；
(三)、另基於施用第一級毒品之犯意，於98年2月15日下午6、7時
    許，在臺中縣東勢鎮之麥當勞速食店，以將海洛因摻入香煙
    內點燃吸煙之方式，施用第一級毒品海洛因1次；
(四)、另又基於施用第一級毒品之犯意，於98年3月1日下午5、6時
    許，在臺中縣東勢鎮之麥當勞速食店，以將海洛因摻入香煙
    內點燃吸煙之方式，施用第一級毒品海洛因1次；
(五)、復另行基於施用第一級毒品之犯意，於98年3月15日某時，
    在臺中縣東勢鎮○○道路旁，以將海洛因放入香菸內點燃吸
    煙之方式，施用第一級毒品海洛因1次；
(六)、又另基於施用第二級毒品之犯意，於98年3月15日某時，在
    臺中縣東勢鎮○○道路旁，以將甲基安非他命放入玻璃球燒
    烤生煙吸取煙氣之方式，施用第二級毒品甲基安非他命1次
    。
二、嗣甲○○因毒品案件假釋付保護管束，經臺灣臺中地方法院
    檢察署通知其至觀護人室採集尿液送驗，而在98年2月3日下
    午2時40分許所採尿液檢驗結果，呈嗎啡、甲基安非他命陽
    性反應；另於98年2月17日下午2時40分許所採尿液檢驗結果
    ，呈嗎啡陽性反應；再於98年3月3日下午2時50分許所採尿
    液檢驗結果，呈可待因、嗎啡陽性反應；另於98年3月18日
    凌晨0時13分許，由臺灣臺中地方法院檢察署檢察官指揮臺
    中市警察局第六分局員警，將甲○○帶回警局並經其同意採
    尿送檢驗後，結果呈可待因、嗎啡、安非他命及甲基安非他
    命陽性反應，始查悉上情。
三、案經臺灣臺中地方法院檢察署檢察官自動檢舉及臺中市警察
    局第六分局報告臺灣臺中地方法院檢察署檢察官偵查起訴。
    理    由
一、訊據被告甲○○對其於前揭時、地，分別施用第一級毒品海
    洛因4次、第二級毒品甲基安非他命2次之犯罪事實均坦承不
    諱，並有詮昕科技股份有限公司濫用藥物尿液檢驗報告3紙
    、中山醫學大學附設醫院檢驗科藥物檢測中心尿液檢驗報告
    1紙在卷憑。而按海洛因施用入人體後水解還原成嗎啡，再
    循嗎啡之代謝方式排出體外，亦據行政院衛生署藥物食品檢
    驗局（81）藥檢壹字第006431號函說明綦詳。又按人體施用
    安非他命後，主要代謝物中有未改變形態之安非他命，而無
    甲基安非他命之代謝物；而人體施用甲基安非他命後，主要
    代謝物中會呈甲基安非他命及安非他命陽性反應，有法務部
    調查局93年5月4日調科壹字第09362413980號函釋綦詳。顯
    見被告關於曾於上開時、地分別施用第一級毒品海洛因4次
    、第二級毒品甲基安非他命2次之自白，應與事實相符。
二、按毒品危害防制條例於92年7月9日修正公布，自93年1月9日
    施行，其中第20條、第23條將施用毒品之刑事處遇程序，區
    分為「初犯」及「5年內再犯」、「5年後再犯」。依其立法
    理由之說明：「初犯」，經觀察、勒戒或強制戒治後，應為
    不起訴處分或不付審理之裁定；「5年內再犯」者，因其再
    犯率甚高，原實施之觀察、勒戒及強制戒治既已無法收其實
    效，爰依法追訴或裁定交付審理。至觀察、勒戒或強制戒治
    執行完畢釋放後，「5年後再犯」者，前所實施之觀察、勒
    戒或強制戒治已足以遮斷其施用毒品之毒癮，為期自新及協
    助其斷除毒癮，仍適用「初犯」規定，始應先經觀察、勒戒
    、強制戒治之程序。從而依該次修正後之規定，僅限於「初
    犯」及「5年後再犯」2種情形，應先經觀察、勒戒或強制戒
    治之程序，此乃該條例第10條之例外規定。倘被告於5年內
    已再犯施用毒品，經依法追訴處罰，縱其第3次（或第3次以
    上）再度施用毒品之時間，在初犯經觀察、勒戒或強制戒治
    執行完畢釋放5年以後，因與單純之「5年後再犯」之情形有
    別，不合於「5年後再犯」之例外規定；且因已於「5年內再
    犯」，顯見其再犯率甚高，原實施觀察、勒戒或強制戒治，
    已無法收其實效，即應回歸原則性規定，由檢察官逕行起訴
    ，依該條例第10條處罰，最高法院95年度臺非字第134號裁
    判可資參照。查被告前於87年間，因施用毒品案件，經臺灣
    板橋地方法院裁定令入勒戒處所實施觀察、勒戒，因認有繼
    續施用傾向，再經裁定令入戒治處所強制戒治，於88年8月5
    日停止戒治處分並付保護管束，嗣停止戒治經撤銷，再令入
    戒治處所強制戒治，於89年3月26日執行完畢釋放；又因施
    用第一、二級毒品案件，經本院裁定入戒治處所強制戒治，
    於90年12月31日停止處分並付保護管束，於91年3月27日保
    護管束期滿未經撤銷以執行完畢論；上開施用第一、二級毒
    品部分，並經本院以90年度訴字第919號分別判處有期徒刑8
    月、4月確定，嗣經減為有期徒刑4月、2月等情，有臺灣高
    等法院被告前案紀錄表及臺灣臺中地方法院檢察署刑案資料
    查註紀錄表各1份存卷可佐，則揆諸前揭說明，被告於本案
    犯罪事實欄所載時、地再犯施用第一級毒品海洛因4次、第
    二級毒品甲基安非他命2次之犯行，已非屬上述「初犯」或
    「五年後再犯」應先經觀察、勒戒或強制戒治程序之情形，
    是以本案之訴追條件業已充足，本案自應予以依法論科，合
    先敘明。
三、核被告就犯罪事實欄一、(一)、(三)、(四)、(五)所為，均係犯毒品
    危害防制條例條例第10條第1項之施用第一級毒品罪，就犯
    罪事實欄一、(二)、(六)所為，均係犯同條例第10條第2項之施
    用第二級毒品罪。被告因施用而持有毒品行為，本應以持有
    論，惟持有後進而施用，其持有之低度行為應被施用之高度
    行為所吸收，故均不再另論其持有毒品罪。又被告所犯上開
    6罪，犯意各別，行為互殊，應予分論併罰。爰審酌被告施
    用毒品，經觀察、勒戒及強制戒治，並經法院論罪科刑，有
    臺灣高等法院被告前案紀錄表可參，仍不知戒惕，一再施用
    ，無視於毒品對於自身健康之戕害及國家對於杜絕毒品犯罪
    之禁令，不知戒除惡習，惡性非輕，然念及坦承犯行，態度
    良好，其施用毒品並無危害他人及其犯罪之動機、目的及手
    段等一切情狀，分別量處如主文所示之刑，並定其應執行之
    刑，以資懲儆。
據上論斷，應依刑事訴訟法第273條之1第1項、第299條第1項前
段，毒品危害防制條例第10條第1項、第2項，刑法第11條前段、
第51條第5款，判決如主文。
本案經檢察官乙○○到庭執行職務。
中    華    民    國    99    年    6    月    2    日
                 刑事第三庭        法  官  李慧瑜
以上正本證明與原本無異。
如不服本判決應於收受判決後10日內向本院提出上訴書狀，並應
敘述具體理由；其未敘述上訴理由者，應於上訴期間屆滿後20日
內向本院補提理由書（均須按他造當事人之人數附繕本）「切勿
逕送上級法院」。
                                   書記官  張雅慧
中    華    民    國    99    年    6    月    2    日
附錄本判決論罪科刑法條
毒品危害防制條例第10條：
施用第一級毒品者，處6月以上5年以下有期徒刑。
施用第二級毒品者，處3年以下有期徒刑。

司法院資訊處製作；財團法人民間司法改革基金會備份。
